【裁判字號】    98,訴,1127
【裁判日期】    981210
【裁判案由】    塗銷所有權移轉登記等
【裁判全文】
臺灣桃園地方法院民事判決              98年度訴字第1127號
原      告  台灣土地銀行股份有限公司
法定代理人  甲○○
訴訟代理人  丁○○
被      告  乙○○
            丙○○
上列當事人間請求塗銷所有權移轉登記等事件，本院於民國98年
11月26日言詞辯論終結，判決如下：
    主  文
被告乙○○與被告丙○○間於民國九十七年十二月五日就附表所
示土地所為之贈與行為，及民國九十七年十二月十二日所為所有
權移轉行為，應予撤銷。
被告丙○○應將附表所示土地於民國九十七年十二月十二日以贈
與為原因，所為之移轉所有權登記塗銷。
訴訟費用由被告負擔。
    事實及理由
壹、程序方面：
    本件被告未於最後言詞辯論期日到場，核無民事訴訟法第38
    6 條所列各款情形，爰依原告之聲請，由其一造辯論而為判
    決。
貳、實體方面：
一、原告起訴主張：
  (一)訴外人家建達企業股份有限公司（下稱家建達公司）於民國
    97年5 月16日與訴外人中租迪和股份有限公司（下稱中租公
    司）簽訂分期付款買賣契約（下稱系爭買賣契約），購買胚
    布乙批，由被告乙○○及訴外人游碧媛擔任連帶保證人，並
    共同簽發本票1 紙（下稱系爭本票）與中租公司，買賣標的
    物業經交付驗收完畢，家建達公司依約即有按期給付分期價
    金之義務。詎家建達公司用以支付分期價金之票據於97年10
    月18日起，因存款不足而遭拒絕往來，迄今仍未依約付款，
    依系爭買賣契約第3 條約定，家建達公司與被告乙○○即喪
    失期限利益，應清償全部債務。
  (二)原告前經行政院金融監督管理委員會96年7 月27日金管銀（
    四）字第09600260950 號函核准，依金融資產證券化條例受
    託管理「中租迪和2007證券化特殊目的信託受益證券」，中
    租公司採特殊目的信託方式，將其對家建達公司之分期付款
    買賣價金債權及相關票據、擔保及契約附隨權益移轉信託予
    原告。原告於97年11月13日就系爭本票中金額新台幣（下同
    ）4,050,000 元部分向本院聲請強制執行裁定，經本院以97
    年度司票字第8385號裁定准許強制執行確定，並於擬查封執
    行被告乙○○名下不動產時，始知悉被告乙○○已於97年12
    月12日將附表所示不動產所有權以贈與為原因，移轉登記與
    被告丙○○，被告乙○○顯為避免財產遭強制執行，蓄意將
    上開財產贈與被告丙○○，致使原告債權無法受償，顯有害
    及原告債權。爰依民法第244 條第1 項、第4 項規定，請求
    撤銷被告乙○○與被告丙○○間就附表所示土地之無償贈與
    所有權移轉行為，並命被告丙○○塗銷上開土地所有權移轉
    登記。並聲明：如主文所示。
二、被告於98年8 月21日言詞辯論期日則以：乙○○因欠丙○○
    金錢，才將附表所示土地以贈與名義移轉予丙○○作為抵押
    等語，資為抗辯。
三、原告主張之事實，業據其提出系爭本票、系爭買賣契約書、
    買賣標的物交貨與驗收證明書、行政院金融監督管理委員會
    96年7 月27日金管銀（四）字第09600260950 號函、支票及
    退票理由單、本院97年度司票字第8385號裁定、本院裁定確
    定證明書、被告乙○○財產歸屬資料清單、附表所示土地之
    土地登記謄本、異動索引為證（見本院卷第5-21、34-45 頁
    ），核與其所述情節相符，應認真實可採。被告雖以附表所
    示土地移轉行為係為抵押被告乙○○對被告丙○○所負債務
    等語抗辯，然未提出任何佐證資料，洵無足採。
四、按債務人所為之無償行為，有害及債權者，債權人得聲請法
    院撤銷之。債權人依民法第244 條第1 項之規定聲請法院撤
    銷時，得並聲請命受益人或轉得人回復原狀，民法第244 條
    第1 項、第4 項前段定有明文。所謂有害及債權，乃指債務
    人之行為，致積極的減少財產，或消極的增加債務，因而使
    債權不能獲得清償之情形，若債權人之債權，因債務人之行
    為，致有履行不能或困難之情形者，即應認為有損害於債權
    人之權利，並不以債務人因其行為致陷於無資力為限（最高
    法院45年台上字第1316號判例、81年度台上字第207 號判決
    意旨參照）。又債權人依民法第244 條規定，撤銷債務人所
    為之無償行為者，祇須具備下列之條件：1.為債務人所為之
    法律行為；2.其法律行為有害於債權人；3.其法律行為係以
    財產權為目的。至於債務人之法律行為除有特別規定外，無
    論為債權行為或物權行為，均非所問。蓋債務人所有之財產
    ，除對於特定債權人設有擔保外，應為一切債務之總擔保，
    倘債務人將財產贈與他人，且非用以清償具有優先受償權之
    債務，對於普通債權人，即難謂無詐害行為。查本件債權業
    經原告於97年11月14日取得本票裁定，被告乙○○卻於97年
    12 月5日將附表所示土地贈與被告丙○○，並於同年月12日
    辦理移轉登記，又被告乙○○名下除附表所示土地外，所餘
    財產為預定道路用地、土地之應有部分及對其他公司投資，
    此有被告乙○○財產歸屬資料清單在卷可稽（見本院卷第14
    -15 頁），均為價值不高或難以估價之財產，參酌原告對被
    告乙○○之債權高達4,050,000 元，被告乙○○將附表所示
    土地無償移轉予被告丙○○之行為，顯然對原告債權之履行
    造成困難，有害及債權。是以，原告依上開規定聲請撤銷被
    告間無償贈與及移轉附表所示土地之行為，並請求被告丙○
    ○塗銷所有權移轉登記，即非無據，應予准許。
五、從而，原告依民法第244 條第1 項、第4 項之規定，請求被
    告乙○○與被告丙○○間於97年12月5 日就附表所示土地所
    為之贈與行為，及97年12月12日所為所有權移轉行為，應予
    撤銷；及被告丙○○應將附表所示土地於97年12月12日以贈
    與為原因，所為之移轉所有權登記塗銷，為有理由，應予准
    許。
六、據上論結，本件原告之訴為有理由，依民事訴訟法第385 條
    第1項前段、第78條、第85條第1項前段，判決如主文。
中    華    民    國    98    年    12    月    10    日
                  民事第一庭  審判長法  官  郭琇玲
                                    法  官  陳振嘉
                                    法  官  郭俊德
以上正本與原本無異。
如對本判決上訴，須於判決送達後二十日內向本院提出上訴狀。
中    華    民    國    98    年    12    月    13    日
                                    書記官  吳瓊英
附表
┌───────────────────────────────────┐
│土地標示                                                              │
├─┬──────────────────┬─┬────┬─────┬─┤
│編│           土地坐落                 │地│ 面積   │          │備│
│號├───┬────┬───┬──┬──┤  │        │權利範圍  │  │
│  │縣  市│鄉鎮市區○  段  ○○段│地號│  │（平方公│          │  │
│  │      │        │      │    │    │目│尺）    │          │註│
├─┼───┼────┼───┼──┼──┼─┼────┼─────┼─┤
│1 │      │        │      │    │578 │溜│115.50  │12/90     │  │
├─┤      │        │      │    ├──┼─┼────┼─────┤  │
│2 │      │        │      │    │607 │溜│402.85  │1/2       │  │
├─┤      │        │      │    ├──┼─┼────┼─────┤  │
│3 │      │        │      │    │625 │溜│600.05  │1/1       │  │
├─┤桃園縣│中壢市  ○○○段│    ├──┼─┼────┼─────┤  │
│4 │      │        │      │    │713 │田│914.40  │1/1       │  │
├─┤      │        │      │    ├──┼─┼────┼─────┤  │
│5 │      │        │      │    │714 │田│604.12  │1/1       │  │
├─┤      │        │      │    ├──┼─┼────┼─────┤  │
│6 │      │        │      │    │716 │田│313.37  │2066/10000│  │
└─┴───┴────┴───┴──┴──┴─┴────┴─────┴─┘

司法院資訊處製作；財團法人民間司法改革基金會備份。
